臺灣高等法院民事判決
109年度上易字第202號
上訴人即附            
帶被上訴人  郭昭宏  

被上訴人即       
附帶上訴人  戴宏一  
            蘇永順  
共      同
訴訟代理人  陳思成律師
上列當事人間請求損害賠償事件，上訴人對於中華民國108年12
月4日臺灣士林地方法院108年度訴字第412號第一審判決提起上
訴，被上訴人為附帶上訴，本院於109年5月5日言詞辯論終結，
判決如下：
    主      文
上訴及附帶上訴均駁回。
第二審訴訟費用關於上訴部分，由上訴人負擔；關於附帶上訴部
分，由附帶上訴人連帶負擔。
    事實及理由
一、上訴人即附帶被上訴人（下逕稱上訴人）郭昭宏主張：被上
    訴人即附帶上訴人（下逕稱被上訴人）戴宏一委託中天徵信
    社，調查伊與其配偶楊文蘭（現已離婚），而與該社員工被
    上訴人蘇永順及真實姓名年籍不詳之3人，於民國(下同)106
    年3月4日在新北市○○區○○路0巷00號之承億文旅飯店會合，
    並在伊與楊文蘭住宿之1106號房間外等候，於翌日上午8時3
    0分許趁伊外出用早餐之際，以強暴方式阻止伊離去，摘去
    伊眼鏡（形同打耳光），復無故強行侵入房內，而侵害伊自
    由、名譽、隱私權，應賠償精神上損害新臺幣（下同）50萬
    元。爰依民法第184條第1項前段、第185條及第195條第1項
    規定，提起本訴，並聲明：㈠被上訴人應連帶給付上訴人50
    萬元，暨自起訴狀繕本送達最後一位之翌日起算至清償日止
    按週年利率5％計算之利息。㈡願供擔保請准宣告假執行。
二、被上訴人則以：伊等因上訴人與楊文蘭有相姦、通姦之重大
    犯嫌而報警處理，雖於等待員警到場前阻擋上訴人離去，但
    無限制自由之意，且阻擋時間短暫，手段輕微，僅造成些微
    不便及短暫強制效果，無可非難性；縱否，所為屬自助行為
    ，非侵權行為。被上訴人戴宏一係為阻擋上訴人離去而與其
    拉扯，方不小心撥落其眼鏡，無貶損其名譽之意。伊等為保
    全證據，於員警到場前進入房間蒐證攝影，非無故侵入他人
    住宅，且上訴人退房而開門，對於房內情形已無隱私之合理
    期待，未侵犯隱私權等語，資為答辯。
三、原審判決被上訴人應連帶給付上訴人4萬元，及自107年11月
    29日起至清償日止，按週年利率5％計算之利息，並依職權為
    假執行及附條件為免假執行之諭知，駁回上訴人其餘之訴及
    假執行之聲請。上訴人不服提起上訴，聲明：㈠原判決駁回
    後上訴人第二項之訴部分廢棄。㈡被上訴人應再連帶給付上
    訴人46萬元，及自起訴狀繕本送達翌日起至清償日止，按週
    年利率5％計算之利息。被上訴人則答辯聲明：上訴駁回。並
    為附帶上訴，聲明：㈠原判決關於命被上訴人連帶給付部分
    ，及該部分假執行宣告之裁判均廢棄。㈡上廢棄部分，上訴
    人於原審之訴及假執行聲請均駁回。上訴人關於附帶上訴答
    辯聲明：附帶上訴駁回。
四、不爭執事項（見原審卷第30頁、本院卷第69頁）：
  ㈠上訴人與楊文蘭（斯時為被上訴人戴宏一配偶）於106年3月4
    日入住承億文旅飯店1106號房。
  ㈡被上訴人於106年3月5日上午8時30分許，上訴人打開房門後
    ，阻擋上訴人、楊文蘭離去，並進入1106號房。
五、上訴人主張被上訴人限制其自由，摘去其眼鏡使其受辱，並
    進入1106號房內而侵害其隱私，應賠償精神上損害50萬元，
    為被上訴人否認，並以前詞置辯。兩造爭點為：㈠上訴人自
    由是否受侵害？㈡上訴人名譽是否受侵害？㈢上訴人隱私是否
    受侵害？㈣上訴人依民法第184條第1項前段、第185條、第19
    5條第1項規定，請求被上訴人賠償50萬元，是否有理由？茲
    分述如下：
  ㈠上訴人自由是否受侵害？
  ⒈查被上訴人2人因與真實姓名年籍不詳之3人，共同基於強制
    之犯意聯絡，利用人數優勢，攔阻於1106號房間門口，並於
    上訴人、楊文蘭試圖離去之際，以身體阻擋，復摘下上訴人
    配戴之眼鏡，阻擋上訴人、楊文蘭離開，剝奪其等行動自由
    一事，為本院刑事庭以108年度上易字第257號判決犯強制罪
    ，處拘役40日，如易科罰金，以1仟元折算1日，被訴侵入住
    居部分，無罪確定，堪認被上訴人確有以肢體及人數優勢強
    制上訴人留在1106號房內，拒絕其離去之要求，而侵害其自
    由，上訴人主張被上訴人侵害其自由等語，自屬有據。且由
    前述被上訴人使用身體阻擋，摘落上訴人眼鏡之行為觀之，
    被上訴人行為已然逾越手段實施必要性、一般社會倫理秩序
    及法律整體精神，不具社會相當性，其抗辯手段不具可非難
    性云云，委不足採。
  ⒉被上訴人雖另謂其等係為等待員警到場而阻擋上訴人離去，
    此屬自助行為。惟按，為保護自己權利，對於他人之自由或
    財產施以拘束、押收或毀損者，不負損害賠償之責。但以不
    及受法院或其他有關機關援助，並非於其時為之，則請求權
    不得實行或其實行顯有困難者為限，民法第151條定有明文
    。主張自助行為者，自以「不及受法院或其他有關機關援助
    ，並非於其時為之，則請求權不得實行或其實行顯有困難者
    」為限。經查，被上訴人蘇永順乃徵信社員工，於本件事發
    經過本無任何權利受侵害之情事，本難認有何以自助行為保
    護自己權利之必要。且本件係上訴人開門欲外出時，被上訴
    人方強行阻止，可見上訴人早已穿戴整齊，其身上並無留有
    犯罪痕跡，無強令其留在現場等待警察到場對其身體進行蒐
    證之必要，且就物證而言，縱上訴人離去，被上訴人仍得請
    飯店暫行保留現場等待警察到場，並在警察到場後，申告被
    上訴人戴宏一之配偶權受侵害之內容及請警察蒐集證據，換
    言之，被上訴人戴宏一配偶權之行使不因上訴人離去而有不
    得或困難實行之虞。揆諸前開說明，被上訴人不得依民法第
    151條抗辯自助行為而免責。
  ㈡郭昭宏名譽是否受侵害？
    按民法所稱之名譽，係對他人就其品性、德行、名聲、信用
    等之社會評價，名譽權則指享有名譽即前述社會評價之權利
    。經查，上訴人配戴之眼鏡係於被上訴人戴宏一阻止其離去
    之過程中掉落，為兩造不爭，上訴人雖主張被上訴人戴宏一
    故意摘落，形同對其打耳光，但摘落眼鏡乃被上訴人強制行
    為之手段，前已論及，且此與打耳光不同，上訴人以之類比
    而主張名譽受侵害云云，不足為取。
  ㈢郭昭宏隱私是否受侵害？
  ⒈按隱私，係基於人格尊嚴、個人之主體性及人格發展所必要
    保障之權利，其內涵為個人於其私人生活事務領域，享有不
    受不法干擾，免於未經同意之知悉、公開妨礙或侵犯之自由
    與個人資料自主權，且主張有隱私權之人對於該隱私有合理
    之期待。所謂合理之期待，乃個人所得主張不受侵擾之自由
    ，以得合理期待於他人者為限，亦即不僅其不受侵擾之期待
    已表現於外，且該期待須依社會通念認為合理者（最高法院
    106年度台上字第2674號判決意旨參照）。
  ⒉上訴人雖主張其為外出享用早餐而打開1106號房門，非未退
    房而打開房門，被上訴人未經同意即闖入，侵害其居住安寧
    ，且使其入住飯店一事為外人知悉。被上訴人否認，並以上
    訴人係為辦理退房而打開房門，其進入1106號房未侵害其居
    住安寧，入住飯店非隱私等語置辯。查上訴人於臺灣士林地
    方法院107年度易字第391號刑事案件審理中證述：「（問：
    依照勘驗畫面顯示你跟楊文蘭要離開，當你們做什麼？）要
    出門去退房，但我還沒退」、「（問：你當天吃過早餐了嗎
    ？）是要去吃早餐，我打算吃完早餐再順便退房」等語，有
    該刑事判決可證（見原審調解卷第15頁），可見上訴人係為
    用餐並同時退房而外出，無於用餐後再返回房間之意，上訴
    人主觀上既已決定退房並收拾完畢而打開房門，當已無在房
    內之活動受被上訴人干擾之可能，被上訴人阻止上訴人離去
    後，上訴人被迫與被上訴人同處一室，上訴人對其在房內眾
    人視線所及之活動，則無隱私不受侵害之合理期待。上訴人
    固另稱其入住飯店一事亦為其隱私，應受保障云云，但入住
    飯店乃彰顯於外之行為，本可為在飯店活動之人目擊或在飯
    店門口附近活動之人目擊，上訴人對入住飯店此私生活領域
    之活動不被公開一事應無合理期待。上訴人主張被上訴人侵
    害其隱私云云，並不足採。
  ㈣郭昭宏依民法第184條第1項前段、第185條、第195條第1項規
    定，請求戴宏一、蘇永順賠償50萬元，是否有理由？
  ⒈按因故意或過失，不法侵害他人之權利者，負損害賠償責任
    。不法侵害他人之身體、健康、名譽、自由、信用、隱私、
    貞操，或不法侵害其他人格法益而情節重大者，被害人雖非
    財產上之損害，亦得請求賠償相當之金額。其名譽被侵害者
    ，並得請求回復名譽之適當處分。民法第184條第1項、第19
    5條第1項亦有明文。又按慰藉金之賠償須以人格權遭遇侵害
    ，使精神上受有痛苦為必要，其核給之標準固與財產上損害
    之計算不同，然非不可斟酌雙方身份資力與加害程度，及其
    他各種情形核定相當之數額（最高法院51年台上字第223號
    判例意旨參照）。
  ⒉經查，被上訴人因上訴人侵害戴宏一配偶權而為侵害上訴人
    自由之行為，前已認定，上訴人精神上自受有一定程度之痛
    苦，其依民法第184條第1項前段、第185條、第195條第1項
    賠償精神上損害，自屬有據。茲審酌前述侵害情節，及上訴
    人為碩士畢業，現為科技公司負責人，年收入約70萬元，名
    下有房屋及土地；戴宏一為碩士畢業，現從事建築師業務，
    名下有股票投資及數筆不動產，年收入約2千餘萬元；蘇永
    順則為高中畢業，從事徵信工作，月薪3萬元，名下有一筆
    土地，業據兩造陳明在卷（見原審卷第50頁），並有稅務電
    子閘門財產所得調件明細表在卷可參。審酌兩造之身分、地
    位、經濟狀況，原告所受痛苦之程度等一切情狀，認上訴人
    得請求之精神慰撫金以4萬元為適當。
六、綜上所述，上訴人依民法第184條第1項前段、第185條、第1
    95條第1項規定，請求被上訴人連帶給付4萬元，及自起訴狀
    繕本送達最後一位之翌日即107年11月29日（送達證書見附
    民卷第11頁）起至清償日止，按週年利率5％計算之利息，為
    有理由，應予准許，逾此部分，為無理由，不應准許。原審
    就上開不應准許部分，駁回上訴人之請求及假執行之聲請，
    及就上開應准許部分，為被上訴人敗訴之判決，並依職權為
    得假執行，依聲請為供擔保免假執行之諭知，均無不合。上
    訴人就其敗訴部分提起上訴，被上訴人就其敗訴部分提起附
    帶上訴，均指摘原判決不利己之部分不當，求予廢棄改判，
    為無理由，兩造之上訴及附帶上訴均應駁回。
七、本件事證已臻明確，兩造其餘之攻擊或防禦方法及所用之證
    據，經本院斟酌後，認為均不足以影響本判決之結果，爰不
    逐一論列，附此敘明。
八、據上論結，本件上訴及附帶上訴，均為無理由，依民事訴訟
    法第449條第1項、第78條、第85條第2項，判決如主文。
中　　華　　民　　國　　109 　年　　5 　　月　　19　　日
                  民事第十五庭  
                        審判長法  官  方彬彬
                              法  官  李慈惠
                              法  官  趙雪瑛
正本係照原本作成。
不得上訴。
中　　華　　民　　國　　109 　年　　5 　　月　　19　　日
　　　　　　　　　　　　　    書記官  郭晋良